---
output: github_document
---

<!-- README.md is generated from README.Rmd. Please edit that file -->

```{r, include = FALSE}
knitr::opts_chunk$set(
  collapse = TRUE,
  error = FALSE,
  message = FALSE,
  warning = FALSE,
  comment = "#>"
)
```

# carbono-camila

```{r}
library(tidyverse)
library(lubridate)
library(scales)
library(readxl)
library(patchwork)
library(hrbrthemes)
```

#### Gráfico de temperatura e umidade 

```{r}
clima <- read_excel("data/Dados_climáticos_completo_V2.xlsx",
                    sheet="Planilha1") %>% 
  janitor::clean_names() %>% 
  mutate(
    ano = as.numeric(ano),
    dia = as.numeric(dia),
    mes = as.numeric(mes),
    data = make_date(year=ano,day=dia,month=mes)
  )
```


```{r}
coeff=9
a=1
Sys.setlocale("LC_ALL", "English")
clima %>% filter(ano > 2014) %>% 
  mutate(month_year = make_date(year=ano, month= mes, day=1)) %>% 
  group_by(month_year) %>% 
  summarise(
    rain = sum(precipitacoa),
    tmedia = mean(tmedia),
    tmin =mean(tmin),
    tmax =mean(tmax),
  ) %>% 
  mutate(lg = "gray") %>% 
  ggplot(aes(x=month_year,y=rain,fill=lg)) +
  geom_col(color="black") +
  geom_line(aes(y = a + tmedia*coeff), color = "red") +
  scale_y_continuous(
    name = "Precipitation (mm)",
    sec.axis = sec_axis(~ (. - a)/coeff, name="Temperature (°C)"),
  ) +
    scale_x_date(name = "",date_breaks = "3 months",
              # date_labels = "%b",
              labels = label_date_short(format = c("%Y", "%b", NA, NA)),
              expand = c(0.005,0.005)
              )+
  theme_bw() +
  theme(legend.title = element_text(size=1),
        legend.position = "top") +
  scale_fill_manual(name= NULL,
                    values = c(" Precipitation   " = "darkgrey",
                               " Temperature" = "red"))
```



#### Gráfico da Produção mostrando a semelhança entre os SPS
```{r}
prod <- read_xlsx("data/Qualid.Industrial e prod. 1, 2 ,3,  4 e 5.xlsx") %>% 
  janitor::clean_names()
glimpse(prod)
```

```{r}
prod %>% 
  group_by(sps,colheita) %>% 
  summarise(
    prod_mean = mean(producao),
    n = n(),
    stde = sd(producao)/sqrt(n)
  ) %>% 
  ggplot(aes(x=colheita, y=prod_mean, fill=sps)) +
  geom_col(position="dodge",color="black") +
  scale_fill_viridis_d() +
  theme_classic()+
  geom_errorbar(aes(ymin=prod_mean, ymax=prod_mean+stde), width=.2,
                 position=position_dodge(.9))
```
```{r}
trat <- prod %>% pull(sps)
y <- prod %>% pull(producao)
bloco <- prod %>% pull(bloco)
ciclo <- prod %>% pull(colheita)

ExpDes.pt::psub2.dbc(trat,ciclo,bloco,y,fac.names = c("sps","ciclo"))
```


### Boxplot para estudo de possíveis *outliers*
```{r}
prod %>% 
  group_by(sps, colheita) %>% 
  ggplot(aes(x=as_factor(colheita), y=producao, fill=sps)) +
  geom_boxplot() +
  # facet_wrap(~sps)+
  scale_fill_viridis_d() +
  theme_classic()
```

```{r}
prod %>% 
  group_by(sps, colheita) %>% 
  ggplot(aes(x=producao, fill=sps)) +
  geom_density(alpha=.5) +
  facet_wrap(~colheita,ncol=3)+
  scale_fill_viridis_d() +
  theme_classic()+
  theme(legend.position = "bottom")+
  labs(fill="")
```


#### Estoque de Carbono Pastagem

```{r}
estCpasto <- read_excel("data/estoque-pasto1.xlsx", na = "NA") %>% 
  janitor::clean_names()
glimpse(estCpasto)
```


```{r}
estCpasto %>% 
  group_by(ciclo, planta_de_cobertura, sps, profundidade, bloco) %>% 
  summarise(
    EstC = mean(estoque_ccor,na.rm = TRUE)
    ) %>% 
 mutate(
   prof = case_when(
      profundidade == "00 - 10" ~ "A", 
      profundidade == "10 - 20" ~ "A",
      profundidade == "10 -20" ~ "A",
      profundidade == "0,0-0,05" ~ "A",
      profundidade == "0,05-0,10" ~ "A",
      profundidade == "0,10-0,20" ~ "A",
      profundidade == "20 - 30" ~ "AB",
      profundidade == "0,20-0,30" ~ "AB",
      profundidade == "30 - 60" ~ "Bt",
      profundidade == "0,30-0,70" ~ "Bt"
    )
  ) %>% 
  group_by(ciclo, planta_de_cobertura, sps, bloco, prof) %>% 
  summarise(EstC_s = sum(EstC,na.rm = TRUE)) %>% 
  mutate(
    EstC_s = ifelse(ciclo == 0 & prof == "Bt", EstC_s+5.83, EstC_s),
    ciclo = case_when(ciclo == 0 ~ "Pasture",
                      ciclo == 1 ~ "2015/16",
                      ciclo == 2 ~ "2016/17",
                      ciclo == 3 ~ "2017/18",
                      ciclo == 4 ~ "2018/19",
                      ciclo == 5 ~ "2019/20") %>% as_factor() 
  ) %>% drop_na() %>% 
  group_by(ciclo, prof) %>% 
  summarise(
    EstC_m = mean(EstC_s),
    n=n(),
    stde = sd(EstC_s)/n^.5
  ) %>% 
  ggplot(aes(x=ciclo, y=EstC_m, fill=prof)) +
  geom_col(position="dodge",color="black") + 
    scale_fill_viridis_d() +
  theme_classic()+
  geom_errorbar(aes(ymin=EstC_m, ymax=EstC_m+stde), width=.2,
                 position=position_dodge(.9)) +
  labs(x="", 
       y=expression(paste("Soil Carbon Stock (Mg  ", ha^-1,")")), 
       fill = "Horizon")+
    theme(legend.position = "bottom") +
  geom_vline(xintercept = 1.5, lty=2, color="black", size=.7)
``` 

```{r}
my_df <- estCpasto %>% 
  group_by(ciclo, planta_de_cobertura, sps, profundidade, bloco) %>% 
  summarise(
    EstC = mean(estoque_ccor,na.rm = TRUE)
    ) %>% 
 mutate(
   prof = case_when(
      profundidade == "00 - 10" ~ "A", 
      profundidade == "10 - 20" ~ "A",
      profundidade == "10 -20" ~ "A",
      profundidade == "0,0-0,05" ~ "A",
      profundidade == "0,05-0,10" ~ "A",
      profundidade == "0,10-0,20" ~ "A",
      profundidade == "20 - 30" ~ "AB",
      profundidade == "0,20-0,30" ~ "AB",
      profundidade == "30 - 60" ~ "Bt",
      profundidade == "0,30-0,70" ~ "Bt"
    )
  ) %>% 
  group_by(ciclo, planta_de_cobertura, sps, bloco, prof) %>% 
  summarise(EstC_s = sum(EstC,na.rm = TRUE)) %>% 
  mutate(
    EstC_s = ifelse(ciclo == 0 & prof == "Bt", EstC_s+5.83, EstC_s),
    ciclo = case_when(ciclo == 0 ~ "Pasture",
                      ciclo == 1 ~ "2015/16",
                      ciclo == 2 ~ "2016/17",
                      ciclo == 3 ~ "2017/18",
                      ciclo == 4 ~ "2018/19",
                      ciclo == 5 ~ "2019/20") %>% as_factor() 
  ) %>% drop_na() %>% 
  group_by(ciclo, prof, bloco) %>% 
  summarise(
    EstC_m = mean(EstC_s),
    n=n(),
    stde = sd(EstC_s)/n^.5
  )
glimpse(my_df)

prof <- my_df %>% pull(prof)
ciclo <- my_df %>% pull(ciclo)
bloco <- my_df %>% pull(bloco)
y <- my_df %>% pull(EstC_m)

ExpDes.pt::psub2.dbc(prof,ciclo,bloco,y,
                     fac.names = c("prof","ciclo"))
```


#### estoque de carbono, mostrar ao longo do tempo em função do sistema de preparo e depois pelo sistema de cobertura 

```{r}
atributos <- read_xlsx("data/Dados Gerais.xlsx") %>% 
  janitor::clean_names()
atributos <- atributos %>% 
  mutate(
    cultura = str_remove(str_extract(tratamento, ".*_"),"_")
  )
glimpse(atributos)
```

```{r}
atributos %>% 
  group_by(ciclo,preparo,profundidade) %>% 
  summarise(EstC = mean(est_c),
            n = n(),
            stde = sd(est_c)/sqrt(n)
            ) %>% 
  group_by(ciclo, preparo) %>% 
  summarise(EstC = sum(EstC),
            stde = sum(stde)
            )  %>% 
  ggplot(aes(x=ciclo, y=EstC, fill=preparo)) +
  geom_col(position="dodge", color="black") +
  scale_fill_viridis_d() +
  theme_classic()+
  geom_errorbar(aes(ymin=EstC, ymax=EstC+stde), width=.2,
                 position=position_dodge(.9)) +
  labs(x="Year", 
       y=expression(paste("Soil Carbon Stock (Mg  ", ha^-1,")")), 
       fill = "")
```

```{r}
atrr <- atributos %>% 
  group_by(ciclo,cultura,preparo,bloco) %>% 
  summarise(est_c=sum(est_c))
```


```{r}
trat <- atrr %>% pull(preparo)
y <- atrr %>% pull(est_c)
bloco <- atrr %>% pull(bloco)
ciclo <- atrr %>% pull(ciclo)

ExpDes.pt::psub2.dbc(trat,ciclo,bloco,y,fac.names = c("sps","ciclo"))
```

```{r}
atributos %>% 
  group_by(ciclo,tratamento,profundidade) %>% 
  summarise(EstC = mean(est_c),
            n = n(),
            stde = sd(est_c)/sqrt(n)
            ) %>% 
  group_by(ciclo, tratamento) %>% 
  summarise(EstC = sum(EstC),
            stde = sum(stde)
            )  %>% 
  ggplot(aes(x=ciclo, y=EstC, fill=tratamento)) +
  geom_col(position="dodge") +
  scale_fill_viridis_d() +
  theme_classic()+
  geom_errorbar(aes(ymin=EstC, ymax=EstC+stde), width=.2,
                 position=position_dodge(.9)) +
  labs(x="Year", y="Soil Carbon Stock Mg ha", fill = "")
```

```{r}
atributos %>% 
  group_by(ciclo,cultura, preparo,profundidade) %>% 
  summarise(EstC = mean(est_c),
            n = n(),
            stde = sd(est_c)/sqrt(n)
            ) %>% 
  group_by(ciclo, preparo, cultura) %>% 
  summarise(EstC = sum(EstC),
            stde = sum(stde)
            )  %>% 
  ggplot(aes(x=ciclo, y=EstC, fill=preparo)) +
  geom_col(position="dodge") +
  scale_fill_viridis_d() +
  theme_classic()+
  facet_wrap(~cultura) +
  geom_errorbar(aes(ymin=EstC, ymax=EstC+stde), width=.2,
                 position=position_dodge(.9)) +
  labs(x="Year", y="Soil Carbon Stock Mg ha", fill = "")
```


```{r}
atributos %>% 
  group_by(ciclo,cultura,profundidade) %>% 
  summarise(EstC = mean(est_c),
            n = n(),
            stde = sd(est_c)/sqrt(n)
            ) %>% 
  group_by(ciclo, cultura) %>% 
  summarise(EstC = sum(EstC),
            stde = sum(stde)
            )  %>% 
  ggplot(aes(x=ciclo, y=EstC, fill=cultura)) +
  geom_col(position="dodge", color="black") +
  scale_fill_viridis_d() +
  theme_classic()+
  geom_errorbar(aes(ymin=EstC, ymax=EstC+stde), width=.2,
                 position=position_dodge(.9))
```
#### densidade do solo/ carbono orgânico/ e possivelmente DMP

```{r}
atributos %>% 
  group_by(ciclo,preparo,profundidade) %>% 
  summarise(ds_m = mean(ds),
            n = n(),
            stde = sd(ds)/sqrt(n)
            ) %>% 
  group_by(ciclo, preparo) %>% 
  # summarise(ds_m = mean(ds_m),
  #           stde = mean(stde)
  #           )  %>% 
  ggplot(aes(x=ciclo, y=ds_m, fill=preparo)) +
  geom_col(positio = "dodge", color="black") +
  scale_fill_viridis_d() +
  facet_wrap(~profundidade,nrow=1) +
  theme_classic()+
  geom_errorbar(aes(ymin=ds_m, ymax=ds_m+stde), width=.2,
                 position=position_dodge(.9)) +
  coord_cartesian(ylim=c(1.5,1.8))+
  theme(legend.position = "top")
```

```{r}
atrr <- atributos %>% filter(profundidade == "30_70") %>% 
  group_by(ciclo,cultura,preparo,bloco) %>% 
  summarise(ds=mean(ds))
```


```{r}
trat <- atrr %>% pull(preparo)
y <- atrr %>% pull(ds)
bloco <- atrr %>% pull(bloco)
ciclo <- atrr %>% pull(ciclo)

ExpDes.pt::psub2.dbc(trat,ciclo,bloco,y,fac.names = c("sps","ciclo"),sigF = .15,sigT=.15,mcomp = "tukey")
```


```{r}
atributos %>% 
  group_by(ciclo,cultura,profundidade) %>% 
  summarise(ds_m = mean(ds),
            n = n(),
            stde = sd(ds)/sqrt(n)
            ) %>% 
  group_by(ciclo, cultura) %>% 
  # summarise(ds_m = mean(ds_m),
  #           stde = mean(stde)
  #           )  %>% 
  ggplot(aes(x=ciclo, y=ds_m, fill=cultura)) +
  geom_col(positio = "dodge", color="black") +
  scale_fill_viridis_d() +
  facet_wrap(~profundidade,nrow=1) +
  theme_classic()+
  geom_errorbar(aes(ymin=ds_m, ymax=ds_m+stde), width=.2,
                 position=position_dodge(.9)) +
  coord_cartesian(ylim=c(1.5,1.8))+
  theme(legend.position = "top")
```

```{r}
atributos %>% 
  group_by(ciclo,preparo,profundidade) %>% 
  summarise(c_m = mean(c),
            n = n(),
            stde = sd(c)/sqrt(n)
            ) %>% 
  group_by(ciclo, preparo) %>% 
  # summarise(ds_m = mean(ds_m),
  #           stde = mean(stde)
  #           )  %>% 
  ggplot(aes(x=ciclo, y=c_m, fill=preparo)) +
  geom_col(positio = "dodge", color="black") +
  scale_fill_viridis_d() +
  facet_wrap(~profundidade,nrow=1) +
  theme_classic()+
  geom_errorbar(aes(ymin=c_m, ymax=c_m+stde), width=.2,
                 position=position_dodge(.9)) +
  coord_cartesian(ylim=c(3.5,8))+
  theme(legend.position = "top")
```


```{r}
atrr <- atributos %>% filter(profundidade == "30_70") %>%  
  group_by(ciclo,cultura,preparo,bloco) %>% 
  summarise(c=sum(c))
```


```{r}
trat <- atrr %>% pull(preparo)
y <- atrr %>% pull(c)
bloco <- atrr %>% pull(bloco)
ciclo <- atrr %>% pull(ciclo)

ExpDes.pt::psub2.dbc(trat,ciclo,bloco,y,fac.names = c("sps","ciclo"),sigF=0.15,sigT=0.15)
```

```{r}
atributos %>% 
  group_by(ciclo,cultura,profundidade) %>% 
  summarise(c_m = mean(c),
            n = n(),
            stde = sd(c)/sqrt(n)
            ) %>% 
  group_by(ciclo, cultura) %>% 
  # summarise(ds_m = mean(ds_m),
  #           stde = mean(stde)
  #           )  %>% 
  ggplot(aes(x=ciclo, y=c_m, fill=cultura)) +
  geom_col(positio = "dodge", color="black") +
  scale_fill_viridis_d() +
  facet_wrap(~profundidade,nrow=1) +
  theme_classic()+
  geom_errorbar(aes(ymin=c_m, ymax=c_m+stde), width=.2,
                 position=position_dodge(.9)) +
  coord_cartesian(ylim=c(3.5,8))+
  theme(legend.position = "top")
```



```{r}
atributos %>% 
  group_by(ciclo,preparo,profundidade) %>% 
  summarise(dmp_m = mean(dmp),
            n = n(),
            stde = sd(dmp)/sqrt(n)
            ) %>% 
  group_by(ciclo, preparo) %>% 
  # summarise(ds_m = mean(ds_m),
  #           stde = mean(stde)
  #           )  %>% 
  ggplot(aes(x=ciclo, y=dmp_m, fill=preparo)) +
  geom_col(positio = "dodge", color="black") +
  scale_fill_viridis_d() +
  facet_wrap(~profundidade,nrow=1) +
  theme_classic()+
  geom_errorbar(aes(ymin=dmp_m, ymax=dmp_m+stde), width=.2,
                 position=position_dodge(.9)) +
  coord_cartesian(ylim=c(0.25,1.5))+
  theme(legend.position = "top")
```

```{r}
atributos %>% 
  group_by(ciclo,cultura,profundidade) %>% 
  summarise(dmp_m = mean(dmp),
            n = n(),
            stde = sd(dmp)/sqrt(n)
            ) %>% 
  group_by(ciclo, cultura) %>% 
  # summarise(ds_m = mean(ds_m),
  #           stde = mean(stde)
  #           )  %>% 
  ggplot(aes(x=ciclo, y=dmp_m, fill=cultura)) +
  geom_col(positio = "dodge", color="black") +
  scale_fill_viridis_d() +
  facet_wrap(~profundidade,nrow=1) +
  theme_classic()+
  geom_errorbar(aes(ymin=dmp_m, ymax=dmp_m+stde), width=.2,
                 position=position_dodge(.9)) +
  coord_cartesian(ylim=c(0.25,1))+
  theme(legend.position = "top")
```


### finalmente o HLIF ano 1 e 5 somente

```{r}
quali_c <- read_xlsx("data/Grau de Humifica__o.xlsx") %>% 
  janitor::clean_names() %>% 
  mutate(
    sps = str_to_lower(sps),
    ciclo = ifelse(ciclo==2,5,ciclo)
  )
glimpse(quali_c)
glimpse(atributos)
unique(quali_c$sps) %>% sort() == unique(atributos$preparo) %>% sort()
atributos <- atributos %>% 
  mutate(cultura = ifelse(cultura=="sem cobertura", "testemunha",cultura))
unique(quali_c$cobertura)  ## <+ ARRUMAR AQUI
unique(atributos$cultura) %>% sort()## <== ARRUMAR AQUI

```


Tentativa de modelagem para 0-0.05 m

```{r}
atr_c <- atributos %>% filter(profundidade == "0_20", ciclo == 5,bloco != "b2") %>% 
  select(ciclo, cultura,preparo,bloco,c)
hum_c <- quali_c %>% filter(prof == "0.0-0.05", ciclo == 5) %>% 
  group_by(ciclo, cobertura, sps, bloco) %>% 
  summarise( c_mean = mean(as.numeric(c),na.rm=TRUE)) %>% 
  mutate(bloco = str_to_lower(bloco),
         cobertura = str_to_lower(cobertura)) %>% 
  ungroup()

names(hum_c) <- c("ciclo","cultura","preparo","bloco","c_0a5" )
names(hum_c) == names(atr_c)

df_0a5 <- left_join(atr_c,hum_c,by=c("ciclo","cultura","preparo","bloco"))
lm(c_0a5 ~ c, data = df_0a5) %>% summary()
```
```{r}
a0 <- -1.8524
b0 <- 1.7778
df_0a5 %>% 
  ggplot(aes(c,c_0a5)) +
  geom_point()+
    stat_smooth(method = "lm", formula = y ~poly(x,1,raw=TRUE),se=FALSE)
```


Tentativa de modelagem 0.05-0.10 m

```{r}
atr_c <- atributos %>% filter(profundidade == "0_20", ciclo == 5,bloco != "b2") %>% 
  select(ciclo, cultura,preparo,bloco,c)
hum_c <- quali_c %>% filter(prof == "0.05-0.10", ciclo == 5) %>% 
  group_by(ciclo, cobertura, sps, bloco) %>% 
  summarise( c_mean = mean(as.numeric(c),na.rm=TRUE)) %>% 
  mutate(bloco = str_to_lower(bloco),
         cobertura = str_to_lower(cobertura)) %>% 
  ungroup()

names(hum_c) <- c("ciclo","cultura","preparo","bloco","c_5a10" )
names(hum_c) == names(atr_c)

df_5a10 <- left_join(atr_c,hum_c,by=c("ciclo","cultura","preparo","bloco"))
lm(c_5a10 ~ c + c2 +c3, data = df_5a10 %>% 
     mutate(c2 = c^2,c3=c^3)) %>% summary()
```

```{r}
a5 <- 65.17418
b5 <- -26.71487 
c5 <-  3.81763
d5 <- -0.17183
df_5a10 %>% 
  ggplot(aes(c,c_5a10)) +
  geom_point()+
  stat_smooth(method = "lm", formula = y ~poly(x,3,raw=TRUE),se=FALSE)
```


```{r}
atr_c_1 <- atributos %>% filter(profundidade == "0_20", ciclo == 1,bloco != "b2") %>% 
  select(ciclo, cultura,preparo,bloco,c)

quali_c_est <- quali_c %>% filter(ciclo==1) %>% 
  select(ciclo, cobertura,sps,posicao,bloco,prof,c,alif,hlif) 
names(quali_c_est)<-c("ciclo","cultura","preparo","posicao","bloco","prof",
                      "c_est","alif","hlif" ) 
quali_c_est <- quali_c_est %>% 
  group_by(ciclo,cultura,preparo,bloco,prof) %>% 
  summarise(c_est=NA,
         alif = mean(alif),
         hlif=NA) %>% 
  mutate(
    cultura = str_to_lower(cultura),
    bloco = str_to_lower(bloco)
  )
atr_c_1 %>%  names() 
quali_c_est %>% names()

d_aux <- left_join(quali_c_est, atr_c_1, by=c("ciclo","cultura","preparo","bloco")) %>% 
  mutate(c_est = ifelse(prof == "0.0-0.05",a0+b0*c,a5+b5*c+c5*c^2+d5*c^3),
         hlif = alif/c_est) %>% 
  select(ciclo, cultura,preparo,bloco,prof,c_est,hlif)
dfinal<-quali_c %>% 
  mutate(cobertura = str_to_lower(cobertura),
         bloco = str_to_lower(bloco)) %>% 
  rename(cultura = cobertura, preparo=sps)

dfinal<-left_join(dfinal, d_aux, by=c("ciclo","cultura","preparo","bloco","prof")) %>% 
  mutate(
    c = as.numeric(ifelse(c == "NA",c_est,c)),
    hlif.x = as.numeric(ifelse(hlif.x == "NA",hlif.y,hlif.x))
  ) %>% 
  select(ciclo,cultura,preparo,posicao,bloco, prof, c,hlif.x) %>% 
  rename(hlif=hlif.x) %>% 
  group_by(ciclo,cultura,preparo,bloco, prof) %>% 
  summarise(c=mean(c),
            hlif=mean(hlif))
```


```{r}
dfinal %>% 
  group_by(ciclo, preparo, prof) %>% 
  summarise(c = mean(c),
            hlif_m = mean(hlif),
            n=n(),
            stde = sd(hlif)/sqrt(n)) %>%
  group_by(ciclo,preparo) %>% 
  ggplot(aes(as.factor(ciclo),hlif_m,fill=preparo)) +
  geom_col(positio="dodge", color="black") +
  facet_wrap(~prof,nrow=1)+
  scale_fill_viridis_d()+
  theme_classic() +
  geom_errorbar(aes(ymin=hlif_m, ymax=hlif_m+stde), width=.2,
                position=position_dodge(.9))+
  labs(fill="",x="Ciclo")

```



```{r}
dfinal %>% 
  group_by(ciclo, cultura, prof) %>% 
  summarise(c = mean(c),
            hlif_m = mean(hlif),
            n = n(),
            stde = sd(hlif)/sqrt(n)) %>% 
  ggplot(aes(as.factor(ciclo),hlif_m,fill=cultura)) +
  geom_col(position="dodge",color="black") +
  facet_wrap(~prof)+
  scale_fill_viridis_d()+
  theme_classic() +
  geom_errorbar(aes(ymin=hlif_m, ymax=hlif_m+stde), width=.2,
                position=position_dodge(.9))+
  labs(fill="",x="Ciclo")
  
```

```{r}
dfinal %>% 
  group_by(ciclo, preparo) %>% 
  summarise(c = mean(c),
            hlif_m = mean(hlif),
            n = n(),
            stde = sd(hlif)/sqrt(n)) %>% 
  ggplot(aes(as.factor(ciclo),hlif_m,fill=preparo)) +
  geom_col(position="dodge",color="black") +
  # facet_wrap(~prof)+
  scale_fill_viridis_d()+
  theme_classic() +
  geom_errorbar(aes(ymin=hlif_m, ymax=hlif_m+stde), width=.2,
                position=position_dodge(.9))+
  labs(fill="",x="Ciclo")
  
```
